【裁判字號】    89,易,2116
【裁判日期】    890930
【裁判案由】    業務侵占
【裁判全文】
台灣台中地方法院刑事判決                        八十九年度易字第二一一六號
    公  訴  人  台灣台中地方法院檢察署檢察官
    被      告  乙○○
右列被告因業務侵占案件，經檢察官提起公訴（八十九年度偵字第四五七九號），本
院判決如左：
    主  文
乙○○連續意圖為自己不法之所有，而侵占對於業務上所持有之物，處有期徒刑柒月
；緩刑參年。
    事  實
一、乙○○自民國八十七年七月二十日起至八十八年六月三十日止，在設於台中縣大
    甲鎮○○路六十八號之卜大實業股份有限公司（下稱卜大公司）擔任營業員，負
    責契約之簽訂、應收帳款之催收、及將所收帳款於工程驗收完畢後繳回卜大公司
    等工作，為從事業務之人，竟意圖為自己不法之所有，並基於概括之犯意，先於
    八十八年一月六日，在台中縣大雅鄉○○○路二三三號，向客戶吳益順收取其向
    卜大公司訂購整體浴室一二一四ＦＫＩ型號乙套及化糞槽十人份乙個之尾款新台
    幣（下同）四萬元現金後，竟變易持有為所有之意思，加以侵占入己而未繳回卜
    大公司。嗣於八十八年五月十日，在彰化縣伸港鄉○○路一一三之一號，向客戶
    柯美滿收取其向卜大公司訂購整體浴室一二一四ＢＪ  ＦＲＰ型號乙套及Ｉ型扶
    手乙個之價款九萬五千四百四十元，而取得柯美滿所交付之以長順織布廠股份有
    限公司（負責人柯美滿）為發票人，付款人為台灣中小企業銀行和美分行，帳號
    一五二七─三號，發票日八十八年五月十日，金額九萬五千四百四十元之支票乙
    紙後，以自己名義於八十八年五月十三日向銀行提示兌領，並將該帳款變易持有
    為所有之意思，加以侵占入己而未繳回卜大公司。迨至八十八年十月間，經卜大
    公司向吳益順、柯美滿催收上開帳款時，經客戶告知始知上情。
二、案經卜大公司訴由臺灣臺中地方法院檢察署檢察官偵查起訴。
    理  由
一、訊據被告乙○○固坦承於八十八年六月三十日離職時未將前開向吳益順、柯美滿
    所收之帳款繳回卜大公司之事實，惟矢口否認其有業務侵占之犯行，辯稱：伊印
    象中有將前揭二筆帳款繳回公司，是後來對帳時才發現該二筆帳款漏未繳回，伊
    目前已將該二筆帳款繳回公司，並無侵占之意云云。經查右揭事實，業經告訴人
    卜大公司代理人甲○○於偵審時指述綦詳，並有卜大公司從業人員基本資料表一
    紙、切結書一紙、保證書一紙、出貨單三紙、統一發票三紙、吳益順簽立之確認
    單一紙、現金支出傳票一紙（上均影本）、台灣中小企業銀行和美分行八十九年
    五月十九日八九和美字第０一一００號函檢附之支票正反面影本一份等附卷可稽
    。再按侵占罪係即成犯，故侵占行為一經完畢，罪即成立，縱於事後將侵占之款
    全數吐出，或已自認賠償，亦不能解除犯罪之責任（最高法院三十年度上字第二
    九０二號判例可資參照）。本件被告為卜大公司營業員，負責將所收帳款於工程
    驗收完畢後繳回公司之義務，其對所收帳款何筆未繳回公司應知之甚詳，否則帳
    款即無從整理核對，是被告尚難諉稱其係忘記漏未繳回。又被告分別於八十八年
    一月六日及同年五月十三日取得前開二筆帳款，而被告於本院審理時自承其於八
    十九年一月四日及同年九月間始將前開二筆帳款繳回公司，益徵被告有變易持有
    為所有之侵占意圖。依前開判例說明，被告縱已將侵占款項繳回，亦無解於侵占
    罪名之成立。故被告前開所辯，顯係事後卸責之詞，不足採信，其犯行堪予認定
    。
二、核被告所為，係犯刑法第三百三十六條第二項之業務侵占罪。被告先後二次侵占
    犯行，時間緊接，所犯罪名相同，顯係基於概括之犯意為之，為連續犯，應依刑
    法第五十六條之規定以一罪論，並依法加重其刑。爰審酌被告犯罪之動機、目的
    、手段、犯罪所生之危害、犯罪後目前已清償前開侵占款項（業經告訴代理人供
    述在卷，且有和解協議書一份在卷可稽）等一切情狀，量處如主文所示之刑示懲
    。末查被告前未曾受有期徒刑以上刑之宣告，有台灣台中地方法院檢察署刑案資
    料查註記錄表及台灣高等法院被告全國前案紀錄表各一份在卷可按，被告一時失
    慮致罹本件刑章，其已償還侵占款項，是其經此次刑之宣告教訓後，當知所警惕
    而無再犯之虞，本院綜核各情，認所宣告之刑，以暫不執行為適當，併予宣告緩
    刑三年，以啟自新。
據上論斷，應依刑事訴訟法第二百九十九條第一項前段，刑法第五十六條、第三百三
十六條第二項、第七十四條第一款，罰金罰鍰提高標準條例第一條前段，判決如主文
。
中      華      民      國    八十九    年      九      月     三十     日
                                    臺灣臺中地方法院刑事第六庭
                                        法  官  張  靜  琪
右正本證明與原本無異。
如不服本判決，應於送達後十日內向本院提出上訴狀(須附繕本)，上訴於台灣高等法
院台中分院。
                                        書記官
中      華      民      國  八十九    年      九      月     三十     日
附錄論罪科刑法條
刑法第三百三十六條
對於公務上或因公益所持有之物，犯前條第一項之罪者，處一年以上七年以下有期徒
刑，得併科五千元以下罰金。
對於業務上所持有之物，犯前條第一項之罪者，處六月以上五年以下有期徒刑，得併
科三千元以下罰金。
前二項之未遂犯罰之。


司法院資訊處製作；財團法人民間司法改革基金會備份。
